臺灣高等法院高雄分院刑事判決　　九十一年度上易字第四一五號
　　上　訴　人　台灣高雄乙方法院檢察署檢察官
　　被　　　告　丙○○
右上訴人因被告詐欺案件，不服臺灣高雄乙方法院九十一年度易字第一八五號中華民
國九十一年一月三十一日第一審判決（起訴案號：臺灣高雄乙方法院檢察署九十年度
偵字第一七二○一號），提起上訴，本院判決如左：
      主  文
原判決撤銷。
丙○○幫助意圖為自己不法之所有，以詐術使人將本人之物交付，處拘役肆拾日，如
易科罰金，以參佰元折算壹日。
    事  實
一、丙○○於民國八十八年九月間（起訴書誤載為八十九年八月間），因經濟困窘，
    見中華日報上刊登承租郵局存簿之廣告，明知廣告刊登者支付對價取得他人郵局
    帳戶使用之行徑，常與財產犯罪有密切之關連，為解決其經濟困境，竟以電話連
    絡在報紙上刊登廣告之不詳姓名成年男子，表示可出租其所有郵局帳戶，雙方即
    約定在八十八年九月間某日，在國道一號高速公路台南永康交流道下見面，嗣有
    不詳姓名之成年男子依約前往，向丙○○表示欲以半年租金新台幣（以下同）五
    千元之代價租用其所有郵局存款帳簿、提款卡、印章等物，丙○○明知上情，竟
    基於幫助該不詳姓名男子實施詐欺之犯意，於收受租金五千元後，將其在新竹民
    生路郵局開戶之帳號000000－0號（立帳局號為000000－0號）存
    款簿、提款卡、印章、國民身分證影本，交予該成年男子使用。適甲○○於八十
    八年十二月間某日，因急需五百萬元週轉，見自由時報五十六版刊登有「保誠投
    信集團」企業融資貸款之廣告，乃依報載電話與自稱「劉世昌」之不詳姓名成年
    男子連絡，詎該名自稱「劉世昌」之成年男子意圖為自己不法之所有，向甲○○
    佯稱若欲貸款，須先匯款繳納貸款手續費，致使甲○○陷於錯誤，而依其指示於
    八十八年十二月十四日十三時六分許，在高雄市○○路左營新莊仔郵局（公訴人
    誤載為義民郵局）匯入十六萬元至丙○○前開郵局帳戶（同日甲○○另匯入王議
    鋒帳戶十萬元、林永豐戶十萬元，王議鋒、林永豐二人涉嫌詐欺部分另由公訴人
    偵辦）。嗣該自稱「劉世昌」之成年男子未將貸款交付予甲○○，並於不詳時間
    將甲○○匯入丙○○前開帳戶內之十六萬元提領花用，甲○○因久候均無回音，
    又無法連絡該自稱「劉世昌」之成年男子，始知受騙。
二、案經台灣高雄乙方法院檢察署檢察官自動檢舉偵查起訴。
    理  由
一、被告丙○○並未於本院審判期日到庭，惟其於本院調查時並不諱言於在右揭時、
    乙，交付其在新竹民生路郵局開戶之存款簿、提款卡、印章、身分證影本予該不
    詳姓名成年男子使用之事實，雖矢口否認有幫助詐欺之犯行，辯稱：該成年男子
    並沒有對我說要存款簿等物做什麼用，只說食品公司要用，不知其向甲○○騙錢
    云云。經查：
（一）被害人甲○○於八十八年十二月間某日，曾因急需五百萬元週轉，見自由時報
      五十六版刊登有「保誠投信集團」企業融資貸款之廣告，乃依報載電話與自稱
      「劉世昌」之不詳年籍、姓名之成年男子連絡，因該成年男子佯稱若欲貸款，
      須先匯款繳納貸款手續費，甲○○乃依其指示於八十八年十二月十四日十三時
      六分許，在高雄市○○路左營新莊仔郵局匯入十六萬元至丙○○前開郵局帳戶
      （同日甲○○另匯入王議鋒帳戶十萬元、林永豐戶十萬元），嗣該自稱「劉世
      昌」之成年男子未將貸款交付予甲○○，並於不詳時間提領前開款項花用，甲
      ○○久候均無回覆消息，始知受騙等情，業經被害人甲○○於警訊及偵查中指
      述明確，並有報紙影本一紙、郵政國內匯款執據三紙附卷可憑。又甲○○於八
      十八年十二月十四日匯款十六萬元至受款人局號為○○六一二二號、帳號為0
      00000－0號之帳戶內，已如前述，而該帳戶係丙○○所有，有台灣南區
      郵政管理局八十九年六月二十六日八九五○○○二－○一○號函及新竹郵局八
      十九年六月十七日00000000－00一號函在卷可考，是被告交付予該
      不詳姓名成年男子之郵局存簿，與甲○○依自稱「劉世昌」之不詳姓名成年男
      子指示而存入款項之受款人帳戶係相同。
（二）被告係以取得五千元代價之方式出租其所有上開帳戶，此經被告供承在卷。按
      金融存款帳戶、提款卡、印章等關於存戶個人財產權益之保障，除非本人或與
      本人親密關係者，一般人均有妥為保管防阻他人任意使用之認識，縱使在特殊
      情況下，偶有交付他人使用之需，亦必深入瞭解用途後，再行提供使用，方符
      常情，若該存款帳戶、印章、提款卡落入不明人士手中，極易被利用為財產犯
      罪之工具，此為一般生活上所週知之常識，被告係專科肄業程度，有法務部戶
      役政連結作業系統一份在卷可證，應屬知識分子，且其供承與租用者間素不相
      識，則被告應知悉租用者係作為詐欺犯罪之用無疑，其前述所辯顯係事後卸責
      之詞，不足採信，被告幫助詐欺之犯行洵堪認定。
二、核被告所為，係犯刑法第三百三十九條第一項之詐欺取財罪之幫助犯，被告之行
    為僅止於幫助，爰依刑法第三十條第二項之規定減輕其刑。
三、原審予以論罪科刑，固非無見，惟查被告為貪圖五千元之利益，竟出租其所有郵
    局存款帳簿、提款卡、印章等物，供詐欺犯罪集團行詐大眾錢財，影響非小，且
    迄未賠償被害人損失，原判決竟予宣告緩刑二年，有間接助長犯罪之虞，尚有未
    當，公訴人上訴意旨，執此指摘原判決不當，為有理由，應由本院予以撤銷改判
    ，審酌被告幫助他人犯罪，致使真正犯罪者難以被查獲，助長社會犯罪風氣，惟
    念其犯罪時年僅二十三歲，思慮未週，犯罪所得之利益非多等一切情狀，量處拘
    役四十日，並諭知易科罰金之折算標準。
四、被告丙○○經合法傳喚，無正當理由不到庭，爰不待其陳述逕行判決。
據上論斷，應依刑事訴訟法第三百六十九條第一項前段、第三百六十四條、第二百九
十九條第一項前段，第三百七十一條、刑法第三百三十九條第一項、第三十條、第四
十一條第一項，罰金罰鍰提高標準條例第一條前段、第二條，判決如主文。
本案經檢察官劉文水到庭執行職務。
中    華    民    國     九十一     年       四       月   三十   日
                              臺灣高等法院高雄分院刑事第七庭
                                  審判長法官  李春昌
                                        法官  莊飛宗
                                        法官  黃憲文
右正本證明與原本無異。
不得上訴。
                                      書記官  黃玉珠
中    華    民    國     九十一     年       五       月    一    日
附錄本案論罪條文：
刑法第三百三十九條第一項
意圖為自己或第三人不法之所有，以詐術使人將本人或第三人之物交付者
，處五年以下有期徒刑、拘役或科或併科一千元以下罰金。
                                                                        Ｄ
